【裁判字號】    89,訴,867
【裁判日期】    890720
【裁判案由】    偽造貨幣等
【裁判全文】
臺灣板橋地方法院刑事判決                          八十九年度訴字第八六七號
    公  訴  人  臺灣板橋地方法院檢察署檢察官
    被      告  甲○○
    指定辯護人  乙○
右列被告因偽造貨幣等案件，經檢察官提起公訴（八十八年度偵字第二四三八二號）
，乙○判決如左：
    主  文
甲○○連續收受贓物，處有期徒刑拾月，扣案變造之許彥銘、李明哲、丙○○、丁○○等人國民身分證、戊○○駕駛執照上之廖國慶相片壹張、甲○○相片貳張及其他不
詳之人相片貳張均沒收；又意圖供行使之用，而交付偽造之通用紙幣，處有期徒刑
年陸月，扣案之新臺幣一千元偽鈔壹佰壹拾壹張、新臺幣五百元偽鈔拾張均沒收。
應執行有期徒刑肆年，扣案變造之許彥銘、李明哲、丙○○、丁○○等人國民身分證
、戊○○駕駛執照上之廖國慶相片壹張、甲○○相片貳張及其他不詳之人相片貳張、
新臺幣一千元偽鈔壹佰壹拾壹張、新臺幣五百元偽鈔拾張均沒收。
    事  實
一、甲○○（另涉施用毒品犯行，由臺灣板橋地方法院檢察署檢察官另案偵辦，送強
    制戒治中）基於概括之犯意，自民國八十八年九月間起至同年十一月間止，明知
    廖國慶（所涉偽造貨幣等犯行，業經臺灣板橋地方法院檢察署檢察官起訴，另案
    有乙○審理中）及姓名年籍不詳之友人所交付如附表所示之許彥銘、李明哲、戊○○、丙○○、丁○○、郭春蘭、謝上銘、卓素月、游智翔、己○○、華志文、
    庚○○等人之國民身分證、駕駛執照等證件均係來源不明之贓物，仍於其臺北縣
    板橋市○○路○段一八二巷一弄六號十七樓住處連續收受之；復基於概括犯意，
    自八十八年九月間起至同年十月間止，連續多次在上址住處，以換貼相片之方法
    ，變造完成前開李明哲之國民身分證、戊○○之駕駛執照各一枚欲供自己使用，
    並基於共同變造之犯意聯絡變造完成前開許彥銘之國民身分證一枚交付廖國慶使
    用、變造完成前開丙○○、丁○○之國民身分證二枚及已著手變造而尚未換貼相
    片完成之前開游智翔國民身分證、己○○駕駛執照各一枚，欲供姓名不詳之人使
    用，足以生損害於許彥銘、李明哲、戊○○、丙○○、丁○○、游智翔、己○○
    等人及戶政機關對戶政管理、監理機關對駕駛人許可管理等之正確性。另甲○○
    又於八十八年十一月一日晚上八時許，在上址住處，明知姓名年籍不詳綽號「阿
    義」之成年男子所交付之新臺幣（下同）一千元偽鈔一一三張及五百元偽鈔十三
    張，係「阿義」偽造之通用紙幣，仍意圖供行使之用而收集之；復以行使之意思
    而交付廖國慶一千元偽鈔二十張，廖國慶即持用上開偽鈔中之二張，分別在臺北
    縣三重市，購買鹹酥雞一百元，換找真鈔九百元，以及至電動玩具店賭玩殆盡。
    嗣廖國慶於八十八年十一月三日三時五十分許，在臺北市○○路○段與南京西路
    口，為警臨檢查獲身上持有上開變造之許彥銘國民身分證一枚及所餘一千元偽鈔
    十八張，經警循線於同日凌晨五時許，在上址住處查獲甲○○，並扣得一千元偽
    鈔九十三張、五百元偽鈔十三張及其餘如附表所示之李明哲等人之國民身分證、
    駕駛執照共十一枚（另扣得施用毒品所用之安非他命一包淨重○點九公克及吸食
    器一個）。
二、案經庚○○訴由臺北市政府警察局大同分局及該分局移送臺灣板橋地方法院檢察
    署檢察官偵查起訴。
    理  由
一、訊據被告甲○○對於右揭時地收受來源不明之贓物證件，並加以變造及自「阿義
    」收受一千元、五百元偽鈔等情坦認不諱，惟辯稱：伊因缺錢向「阿義」借錢，
    「阿義」拿錢給伊時，伊不知是偽鈔，返回住處一看才知是偽鈔，伊不敢用，亦
    無拿給廖國慶使用云云。然查：
    （一）被告於警訊供稱：扣案偽鈔係「阿義」拿給伊使用，並告訴伊這些偽鈔是
          他自己用電腦儀器列印，因二人是朋友關係，「阿義」拿給伊使用不用任
          何費用等語（見偵查卷十九頁），復於偵查中供稱：因伊沒錢，向「阿義
          」借錢，「阿義」就拿這些偽鈔給伊說可以用用看，他有說這些偽鈔是用
          電腦製作的，但因偽造太粗糙，伊不敢用等語（見偵查卷七十九頁、八十
          三頁）明確，足見被告於收受「阿義」交付伊紙幣時，已知該等紙幣均係
          偽鈔之情甚明，而其仍收受，難謂無意圖使用該偽鈔而收受之情。
    （二）次廖國慶被查獲持有之千元偽鈔，係被告交付給廖國慶使用之事實，業據
          證人廖國慶於警訊供證明確（見偵查卷十六頁），而被告於偵查中雖亦否
          認有將上開偽鈔交付他人使用，惟亦供稱：廖國慶知道伊有偽鈔，也知道
          伊將偽鈔放在那裡，可能是他自己拿的等語（見偵查卷八十三頁反面），
          徵諸上開被告為廖國慶變造國民身分證供其使用之情，堪見其二人關係密
          切，參互印證，衡情廖國慶為警查獲持有之千元偽鈔，應係被告交付其使
          用較為可信。
    是被告上開所辯，顯係避重就輕卸責之詞，不足採信。此外，其右揭犯罪事實，
    復經證人廖國慶、告訴人庚○○、被害人戊○○、丙○○、丁○○、己○○於警
    訊陳證甚明，情節相合，並有上開之如附表所示許彥銘等人之國民身分證、駕駛
    執照十二枚、千元偽鈔一一一張、五百元偽鈔十三張等物扣案及贓物認領保管單
    二紙附卷可資佐證。而被告變造上開證件，將有影響許彥銘、李明哲、戊○○、
    丙○○、丁○○、游智翔、己○○等人權益之虞及戶政機關對戶政管理、監理機
    關對駕駛人許可管理等之正確性，自足以生損害於許彥銘、李明哲、戊○○、丙○○、丁○○、游智翔、己○○等人及戶政機關對戶政管理、監理機關對駕駛人
    許可管理甚明；又上開扣案之千元偽鈔、五百元偽鈔經送中央銀行發行局鑑定結
    果，確係均屬偽鈔無訛，亦有該局八十八年十一月二十五日（八八）台央發字第
    ○三○一五七九號函一紙附卷可稽。是本件事證已甚明確，被告犯行應堪認定。
二、核被告甲○○收受上開贓物證件並加以變造，核其所為係犯刑法第三百四十九條
    第一項之收受贓物罪、同法第二百十二條之變造特種文書罪。公訴意旨謂被告變
    造上開贓物證件後復有行使，因認被告係犯同法第二百十六條、第二百十二條之
    行使變造特種文書罪嫌云云，惟訊據被告矢口否認有行使犯行，復查無其他積極
    證據足認被告有行使上開變造完成之贓物證件犯行，要難遽認被告有行使犯行，
    是公訴意旨上開所認容有未洽，然被告變造犯行原已在起訴範圍內，自無庸變更
    起訴法條，附此敘明。再其所犯變造特種文書部分，其中變造許彥銘國民身分證
    部分，與廖國慶間有犯意聯絡及行為分擔，變造丙○○、丁○○、游智翔之國民
    身分證及己○○駕駛執照部分，與提供相片變造之姓名不詳之人間有犯意聯絡及
    行為分擔，均為共同正犯。又其多次收受贓物證件及多次變造（包括變造未遂部
    分）該等證件等犯行，各均係時間緊接，所犯構成要件相同，顯係基於概括犯意
    反覆為之，均為連續犯，應各以一罪論，並加重其刑。另被告所犯上開收受贓物
    、變造特種文書二罪間，有方法結果關係，為牽連犯，應從一重之收受贓物罪處
    斷。又被告意圖使用而收受偽鈔，復交付廖國慶使用，核其此部分所為係犯刑法
    第一百九十六條第一項之交付偽造通用紙幣罪。其意圖行使而收受偽鈔之收集行
    為，應為其後交付於人之行為所吸收，不另論罪（參見最高法院二十四年上字第
    一二八一號判例）。公訴意旨雖就被告其後交付偽鈔予廖國慶使用犯行部分，未
    予敘及，惟此交付於人行為事實部分與公訴人起訴之收集行為事實部分，有吸收
    犯之裁判上一罪關係，應為起訴效力所及，乙○自得併予審究。被告所犯此交付
    偽造通用紙幣罪與上開連續收受贓物罪間，犯意各別，行為互殊，應分論併罰。
    爰審酌被告素行、所犯上開各罪之動機、目的、手段、所生危害、犯罪後態度等
    一切情狀，各量處如主文所示之刑，並定其應執行之刑。扣案變造之許彥銘、李
    明哲、丙○○、丁○○等人國民身分證、戊○○駕駛執照上之廖國慶相片一張、
    甲○○相片二張及其他不詳之人相片二張等物，係被告所有或其他共犯所有供犯
    變造特種文書罪所用之物，業據被告陳明在卷，應均予依法宣告沒收；至扣案之
    新臺幣一千元偽鈔一百一十一張、新臺幣五百元偽鈔十三張，依法不問屬於犯人
    與否，沒收之，故均併予宣告沒收。至起訴意旨謂被告前曾因違反槍砲彈藥刀械
    管制條例案件，經臺灣宜蘭地方法院判處有期徒刑五月確定，於八十五年三月三
    十一日執行完畢，復於五年內再犯本件有期徒刑以上之罪，因認有累犯加重規定
    之適用云云，然查該案宣告徒刑，嗣另與他案更定執行刑多次，末至八十九年四
    月二十一日送監執行，尚有應執行之殘刑十一月八日，尚未執行完畢，此有臺灣
    高等法院檢察署刑案紀錄簡覆表在卷可稽，自難認被告本件犯罪有累犯之適用，
    併此敘明。
據上論斷，應依刑事訴訟法第二百九十九條第一項前段，刑法第五十六條、第三百四
十九條第一項、第二百十二條、第一百九十六條第一項、第五十五條、第五十一條第
五款、第三十八條第一項第二款、第二百條，罰金罰鍰提高標準條例第一條前段，判
決如主文。
本案經檢察官簡美慧到庭執行職務
中      華      民      國    八十九    年      七      月     二十     日
                                    臺灣板橋地方法院刑事第六庭
                                        法  官  彭  全  曄
右正本證明與原本無異
如不服本判決應於送達後十日內向乙○提出上訴狀
                                        書記官  梁  宜  庭
中      華      民      國      八十九      年    七    月    二十八    日
附錄本案論罪科刑法條全文：
刑法第三百四十九條
收受贓物者，處三年以下有期徒刑、拘役或五百元以下罰金。
搬運、寄藏、故買贓物或為牙保者，處五年以下有期徒刑、拘役或科或併科一千元以
下罰金。
因贓物變得之財物，以贓物論。
刑法第二百十二條
偽造、變造護照、旅券、免許證、特許證及關於品行、能力、服務或其他相類之證書
、介紹書，足以生損害於公眾或他人者，處一年以下有期徒刑，拘役或三百元以下罰
金。
刑法第一百九十六條
行使偽造、變造之通用貨幣、紙幣、銀行券或意圖供行使之用而收集或交付於人者，
處三年以上十年以下有期徒刑，得併科五千元以下罰金。
收受後方知為偽造、變造之通用貨幣、紙幣、銀行券，而仍行使或意圖供行使之用而
交付於人者，處五百元以下罰金。
第一項之未遂犯罰之。
附表：
┌──┬────────────┬───┬───────────────┐
│編號│  物    品    名    稱  │現  狀│  備                      註  │
├──┼────────────┼───┼───────────────┤
│ 一 │許彥銘國民身分證        │已變造│已換貼廖國慶相片。            │
├──┼────────────┼───┼───────────────┤
│ 二 │李明哲國民身分證        │已變造│已換貼被告甲○○相片。        │
├──┼────────────┼───┼───────────────┤
│ 三 │戊○○普通小型車駕駛執照│已變造│一、年３月２日，在臺北市杭州│
│    │                │      │    南路與仁愛路口便利商店失竊│
│    │                        │      │    。                        │
│    │                        │      │二、已換貼被告甲○○相片。    │
├──┼────────────┼───┼───────────────┤
│ 四 │丙○○國民身分證        │已變造│一、年１０月間，在臺北市南京西│
│    │                        │      │    路圓環附近遺失。          │
│    │                        │      │二、已換貼不詳之人相片。      │
├──┼────────────┼───┼───────────────┤
│ 五 │丁○○國民身分證        │已變造│一、年月５日，在桃園縣虎頭│
│    │                        │      │    山土雞城失竊。            │
│    │                        │      │二、已換貼不詳之人相片。      │
├──┼────────────┼───┼───────────────┤
│ 六 │郭春蘭國民身分證        │有無變│                              │
│    │                        │造不詳│                    │
├──┼────────────┼───┼───────────────┤
│ 七 │謝上銘國民身分證        │有無變│                              │
│    │                        │造不詳│                              │
├──┼────────────┼───┼───────────────┤
│ 八 │卓素月國民身分證        │有無變│                              │
│    │                        │造不詳│                              │
├──┼────────────┼───┼───────────────┤
│ 九 │游智翔國民身分證        │變造未│相片已取下，尚未換貼。        │
│    │                        │遂    │                              │
├──┼────────────┼───┼───────────────┤
│ 十 │己○○重型機車駕駛執照  │變造未│一、年５月間，在淡江大學籃球│
│    │                        │遂    │    場遺失。                  │
│    │                        │      │二、相片已取下，尚未換貼。    │
├──┼────────────┼───┼───────────────┤
│十一│華志文重型機車駕駛執照  │有無變│                              │
│    │                        │造不詳│                              │
├──┼────────────┼───┼───────────────┤
│十二│庚○○重型機車駕駛執照  │未變造│年１月日，在臺北縣三重市六│
│    │                        │      │張街七十五號六樓住處失竊。    │
└──┴────────────┴───┴───────────────┘


司法院資訊處製作；財團法人民間司法改革基金會備份。
